臺灣高等法院臺南分院民事裁定　　　　　 94年度抗字第343號
抗　告　人　丙○○
相　對　人　台灣省嘉南農田水利會
法定代理人　乙○○
代　理　人　甲○○
上列抗告人因與相對人間請求侵權行為損害賠償事件聲請訴訟救
助，對於中華民國94年5月24日臺灣臺南地方法院94年度救字第1
0號裁定提起抗告，本院裁定如下：
    主    文
抗告駁回。
抗告訴訟費用由抗告人負擔。
    理    由
一、本件聲請人即抗告人於原審法院聲請意旨略以：抗告人與相
    對人間請求侵權行為損害賠償事件（原審法院94年度補字第
    112號），本應於起訴時繳交訴訟費用新臺幣（下同）969,
    000元，但抗告人生活困難又無積蓄，目前實無資力支出該
    訴訟費用969,000元。又本件請求侵權行為損害賠償事件之
    訴，物證確切，非相對人所能否認，抗告人必有勝訴之望，
    爰依民事訴訟法第107條規定，聲請裁定准予訴訟救助。
二、原審法院裁定以：
  (一)、按當事人無資力支出訴訟費用者，法院應依聲請以裁定准
      予訴訟救助。但顯無勝訴之望者，不在此限。民事訴訟法
      第107條第1項定有明文。又按民事訴訟法第107條第1項前
      段規定，當事人無資力支出訴訟費用者，固得聲請訴訟救
      助，然所謂無資力係指窘於生活，且缺乏經濟信用者而言
      ，最高法院43年台抗字第152號著有判例可稽。又所謂「
      顯無勝訴之望」者，係指聲請訴訟救助之當事人所提起之
      訴或上訴，依其主張之事實，於法律上本無獲得勝訴之望
      ；或其起訴或上訴為不合法之情形而言（參見最高法院93
      年度台抗字第873號裁定）。
  (二)、經查，經調閱抗告人91年至93年財產所得明細資料，抗告
      人在91年至93年之所得分別為228,628元、128,628元、50
      850元；而其所得中，利息所得分別為156,091元、75,290
      元、50,850元，若以近年定存利率不到百分之2，推算抗
      告人之存款至少在3,000,000元以上；且抗告人名下有房
      屋1間、土地8筆、及1筆10,500元之投資，其現值總計為
      6,123,100元，有稅務電子閘門財產所得調件明細表在卷
      可稽，自難認抗告人無財產且欠缺經濟信用；再審酌本件
      訴訟費用之裁判費為969,000元，有原審法院94年度補字
      第112號侵權行為損害賠償事件卷可稽，其裁判費固高，
      然此係肇因於抗告人起訴請求高額損害所致；而依抗告人
      於該件所提之起訴狀僅載：「為聲請起訴被告（即相對人
      ）嘉南農田水利會應賠償農民被侵害110,000,000元損失
      案，被告因造自動倒伏埧，侵占農地，而且手動閘門從不
      開啟，土堤從不決堤，自動倒伏埧年久失修，以致農田四
      周崩塌，抽水機驟然斷水，私設板橋下陷，農作物枯死無
      法收成，農舍淹水等損害。」等語，惟就何以得請求如此
      高額之損害，其法律依據及計算方式，於起訴狀均未見陳
      述，其有無勝訴之望，亦堪存疑；綜前所述，本件抗告人
      既非無資力支出上開裁判費用，且起訴所主張之事實及法
      律依據均不明確，驟然起訴請求110,000,000元之巨額損
      害，勝訴之望不高，揆諸前開說明，其訴訟救助之聲請即
      無從准許。
三、抗告意旨略以：
  (一)、抗告人僅有土地3筆以維生之田地（即台南縣仁德鄉○○
      段443、445、446號土地3筆），並無台南縣仁德鄉○○
      段443之3、445之1、446之1、446之2號土地，及高雄市○
      ○區○○段2小段1664號土地等5筆土地，更沒有1筆10,50
      0元之高新銀行股份有限公司投資。抗告人田地沒有收成
      ，現在依靠兒子供養，實無力支付此項費用，且原審法院
      所參酌之所得資料並不確實。
  (二)、抗告人於民事起訴狀中，於證物附件已經詳細說明損害的
      明細，抗告人概算約為110,000,000元，抗告人深信有勝
      訴之望，為此依法提起抗告，求為廢棄原裁定云云。
四、按當事人因無資力支出訴訟費用而聲請訴訟救助者，關於請
    求救助之事由，應提出能即時調查之證據以釋明之，此觀民
    事訴訟法第109條第2項、第284條之規定自明；又按當事人
    無資力支出訴訟費用者，固得聲請訴訟救助，然所謂無資力
    ，係指窘於生活，且缺乏經濟信用者而言（參照最高法院43
    年台抗字第152號判例意旨）；又法院調查聲請人是否無資
    力支出訴訟費用，專就聲請人提出之證據為之，如聲請人並
    未提出證據，即應將其聲請駁回，無依職權調查或定期命補
    正之必要（參見最高法院88年度台抗字第161號判決意旨）
    。
五、經查：
  (一)、抗告人因與相對人間請求侵權行為損害賠償事件聲請訴訟
      救助，其於原審法院94年度補字第112號侵權行為損害賠
      償事件請求之訴訟標的為110,000,000元，應繳納訴訟費
      用之裁判費為969,000元，有原審法院94年度補字第112號
      侵權行為損害賠償事件卷可稽。
  (二)、依原審法院調閱抗告人91年至93年財產所得明細資料，抗
      告人在91年至93年之所得分別為228,628元、128,628元、
      50,850元；而其所得中，利息所得分別為156,091元、75,
      290元、50,850元；且抗告人名下有房屋1間即高雄市○○
      街145巷21號、土地8筆即台南縣仁德鄉○○段443、445、
      446、443之3、445之1、446之1、446之2號土地，及高雄
      市○○區○○段2小段1664號土地，及1筆10,500元之高新
      銀行股份有限公司投資，其現值總計為6,123,100元，有
      稅務電子閘門財產所得調件明細表附於原審卷可按（見原
      審卷8至9頁）；且依抗告人之利息所得推算抗告人目前之
      存款，以近年定存利率不到百分之2，則抗告人之存款至
      少在3,000,000元以上，自難認抗告人無財產且欠缺經濟
      信用。雖抗告人主張：抗告人僅有土地3筆以維生之田地
      ，並無8筆之多，更沒有1筆105,500元之投資，原審法院
      所參酌之所得資料並不確實云云。但查既有稅務電子閘門
      財產所得調件明細表附於原審卷可按，則抗告人主張僅有
      土地3筆以維生之田地，並無8筆之多，更沒有1筆105,500
      元之投資云云，要無可採；而抗告人又未能提出即時可供
      調查之證據，以釋明其經濟狀況確窘於生活，且缺乏經濟
      信用，而致無資力支出訴訟費用，揆諸前揭說明，抗告人
      自不能遽為聲請訴訟救助。從而，原裁定駁回其聲請訴訟
      救助，核無不當。抗告意旨仍執前詞指摘原裁定不當，求
      為廢棄，非有理由。
六、據上論結，本件抗告為無理由，依民事訴訟法第495條之1第
    1項、第449條第1項、第95條、第78條，裁定如主文。
中　　華　　民　　國　　94　　年　　7 　　月　　28　　日
                  民事第四庭    　審判長法　官　林金村
　　　　　　　　　　　　　　　　        法　官  黃三哲
　　　　　　　　　　　　　　　　        法　官  胡景彬
上為正本係照原本作成。
抗告人如不服本裁定，僅得於收受本裁定正本送達後10日內以適
用法規顯有錯誤為理由，向本院提出再抗告狀（須附繕本1份及
繳納再抗告裁判費新台幣1000元），並經本院許可後始可再抗告
於最高法院。
中　　華　　民　　國　　94　　年　　7 　　月　　29　　日
                                        書記官　趙玲瓏
【附記】                                            Ｊ
民事訴訟法第495條之1第2項準用同法第466條之1第1、2項規定
：
I對於第二審判決上訴，上訴人應委任律師為訴訟代理人。但上
　訴人或其法定代理人具有律師資格者，不在此限。
II上訴人之配偶、三親等內之血親、二親等內之姻親，或上訴人
　為法人、中央或地方機關時，其所屬專任人員具有律師資格並
  經法院認為適當者，亦得為第三審訴訟代理人。
